---
title: "Simulacion"
author: "J.Musi"
date: "`r Sys.Date()`"
output:
  word_document: default
  html_document: default
---

```{r setup, include=FALSE}
knitr::opts_chunk$set(echo = TRUE)
```

Un taquero tiene en disponibilidad de 1000 tacos al día y trabaja 22 días al mes. Los clientes llegan de entre 10 a 30 minutos y el taquero puede sacar las ordenes de entre 5 a 10 minutos.


```{r}
# Se variable fija (tacos disponibles)
tacos <- 1000

# Número de simulaciones por día
num_simulaciones <- 5

# Vectores para almacenar información de todos los días
todos_los_tacos_vendidos <- numeric(0)
todas_las_tasas_llegada <- numeric(0)
todas_las_tasas_preparacion <- numeric(0)

# Inicializar variables para contar días en diferentes rangos de tacos restantes
dias_negativos <- 0
dias_0_a_19 <- 0
dias_20_a_49 <- 0
dias_50_a_100 <- 0
dias_mas_101 <- 0
```


Se simularon los 22 días de los cuales solo trabaja 5 horas al día.
```{r}
# Número de días a simular
num_dias_simulacion <- 22

# Número de simulaciones por día
num_simulaciones <- 5

# Vectores para almacenar información de todos los días
todos_los_tacos_vendidos <- numeric(0)
todas_las_tasas_llegada <- numeric(0)
todas_las_tasas_preparacion <- numeric(0)

# Contadores de días en diferentes rangos de tacos restantes
dias_negativos <- 0
dias_0_a_19 <- 0
dias_20_a_49 <- 0
dias_50_a_100 <- 0
dias_mas_101 <- 0

# El taquero no trabaja los lunes y los martes, o sea que trabaja 22 días al mes
for (dias in 1:num_dias_simulacion) {

  # Inicializar tacos_pase antes de su primera aparición
  tacos_pase <- tacos

  # Vectores para almacenar información del día actual
  tacos_vendidos <- numeric(num_simulaciones)
  tasa_llegada <- numeric(num_simulaciones)
  tasa_preparacion <- numeric(num_simulaciones)

  # Inicializar el indicador de tacos negativos
  tacos_negativos <- FALSE

  for (horas in 1:num_simulaciones) {
    # Generar números aleatorios para la tasa de llegada y tasa de servicio
    llegada_random <- runif(1, min = 10, max = 30)
    orden_random <- runif(1, min = 5, max = 10)

    # Redondear los valores
    llegada <- round(llegada_random)
    orden <- round(orden_random)

    # Convertir las tasas de llegada y servicio a eventos por hora
    lambda_por_hora <- 60 / llegada  # 60 minutos en una hora
    mu_por_hora <- 60 / orden

    # Inicializar variables
    tiempo_simulacion <- 60
    tiempo_actual <- 0
    cola <- numeric(0)
    tacos_consumidos <- 0

    # Simulación manual
    while (tiempo_actual < tiempo_simulacion) {
      # Generar tiempo hasta la próxima llegada y salida
      tiempo_llegada <- rexp(1, rate = lambda_por_hora)
      tiempo_salida <- rexp(1, rate = mu_por_hora)

      # Actualizar el tiempo actual
      tiempo_actual <- tiempo_actual + min(tiempo_llegada, tiempo_salida)

      if (tiempo_llegada < tiempo_salida) {
        # Llegada de cliente
        cola <- c(cola, tiempo_actual)
      } else {
        # Salida de cliente
        if (length(cola) > 0) {
          cola <- cola[-1]  # Eliminar el cliente que sale de la cola
          tacos_consumidos <- tacos_consumidos + 1
        }
      }

      # Verificar si los tacos restantes son negativos
      tacos_restantes <- tacos_pase - tacos_consumidos
      if (tacos_restantes < 0) {
        tacos_negativos <- TRUE
        break  # Salir del ciclo si los tacos son negativos
      }
    }

    if (tacos_negativos) {
      # Si los tacos fueron negativos en alguna hora, salir del ciclo diario
      break
    }

    # Almacenar información del día actual
    tacos_vendidos[horas] <- tacos_consumidos
    tasa_llegada[horas] <- lambda_por_hora
    tasa_preparacion[horas] <- mu_por_hora

    # Actualizar para la próxima iteración
    tacos_pase <- tacos_pase - tacos_consumidos
  }

  # Contar días en diferentes rangos de tacos restantes
  if (tacos_restantes < 0) {
    dias_negativos <- dias_negativos + 1
  } else if (tacos_restantes >= 0 & tacos_restantes <= 19) {
    dias_0_a_19 <- dias_0_a_19 + 1
  } else if (tacos_restantes >= 20 & tacos_restantes <= 49) {
    dias_20_a_49 <- dias_20_a_49 + 1
  } else if (tacos_restantes >= 50 & tacos_restantes <= 100) {
    dias_50_a_100 <- dias_50_a_100 + 1
  } else if (tacos_restantes >= 101) {
    dias_mas_101 <- dias_mas_101 + 1
  }

  # Almacenar información del día actual en los vectores generales
  todos_los_tacos_vendidos <- c(todos_los_tacos_vendidos, tacos_vendidos)
  todas_las_tasas_llegada <- c(todas_las_tasas_llegada, tasa_llegada)
  todas_las_tasas_preparacion <- c(todas_las_tasas_preparacion, tasa_preparacion)
}
```


Con la información recopilada se lograron hacer gráficas para ver los tacos vendidos por hora, la tasa de llegada por hora, la tasa de preparación por hora y días con diferentes rangos de tacos restantes.
```{r}
# Gráfica de todos los tacos vendidos por hora
plot(todos_los_tacos_vendidos, type = "l", col = "blue", lwd = 2,
     main = "Todos los Tacos Vendidos por Hora",
     xlab = "Iteración (Hora)", ylab = "Tacos Vendidos")


# Gráfica de todas las tasas de llegada por hora
plot(todas_las_tasas_llegada, type = "l", col = "red", lwd = 2,
     main = "Tasas de Llegada por Hora",
     xlab = "Iteración (Hora)", ylab = "Tasa de Llegada")

# Gráfica de todas las tasas de preparación por hora
plot(todas_las_tasas_preparacion, type = "l", col = "green", lwd = 2,
     main = "Tasas de Preparación por Hora",
     xlab = "Iteración (Hora)", ylab = "Tasa de Preparación")

# Crear etiquetas y valores para la gráfica
categorias <- c("Faltaron tacos", "1-19", "20-49", "50-100", "Más de 101")
valores <- c(dias_negativos, dias_0_a_19, dias_20_a_49,dias_50_a_100, dias_mas_101)

# Gráfica de días con diferentes rangos de tacos restantes
barplot(valores, names.arg = categorias, col = "skyblue", main = "Días con Diferentes Rangos de Tacos Restantes", xlab = "Rangos de Tacos Restantes", ylab = "Número de Días")

```
Con esta información el taquero puede ir recopilando su rendimiento y ajustando su inventario para que el rango de tacos restantes no sea mayor a 50 tacos.
